【裁判字號】    88,上易,2165
【裁判日期】    890824
【裁判案由】    業務侵占
【裁判全文】
臺灣高等法院高雄分院刑事判決                  八十八年度上易字第二一六五號
    上  訴  人
    即  被  告  甲○○
    選任辯護人  康清敬
右上訴人因業務侵占案件，不服臺灣高雄地方法院八十八年度易字第三八四四號中華
民國八十八年九月二十八日第一審判決（起訴案號：臺灣高雄地方法院檢察署八十八
年度偵字第一三六八一號），提起上訴，本院判決如左：
      主      文
原判決撤銷。
甲○○連續意圖為自己不法之所有，而侵占對於業務上所持有之物，處有期徒刑柒月
。
      事      實
一、甲○○前曾於民國八十七年間因業務侵占罪，經本院於八十八年三月二十四日判
    處有期徒刑六月確定，於八十八年五月七日入監執行，同年十一月六日執行完畢
    。於前案尚未執行前，自八十八年三月十六日起，受僱於邱德光負責之設於高雄
    縣鳳山市○○路一六Ｏ號之全賓汽車有限公司（下稱全賓汽車），擔任業務員，
    負責銷售汽車、代收車款及其他費用，為從事業務之人。詎其於任職期間，竟另
    行基於意圖為自己不法所有之概括犯意，先於八十八年四月間，銷售予客戶林瑞
    榮汽車一部，登記為劉錫和名義，所收取之車款、保險費、配件費、牌照稅，共
    計新臺幣（下同）五十三萬元，應繳回公司車款四十三萬元，保險費、配件費、
    牌照稅共三萬五千五百六十七元，合計應繳回公司四十六萬五千五百六十七元，
    多餘款項則為甲○○之傭金，詎甲○○僅將其中三十五萬元繳回全賓公司，而將
    十一萬五千五百六十七元，侵占入己，供己花用；又於同年五月間，再銷售予客
    戶林瑞榮汽車一部，應繳回公司車款四十五萬元，及保險費、配件費、牌照稅共
    二萬八千二百十二元，合計應繳回公司四十七萬八千二百十二元，惟甲○○售予
    林瑞榮車款、保險費、配件費、牌照稅，僅共計四十五萬元（短收之二萬八千二
    百十二元部分，由甲○○自行負擔），並收取林瑞榮交付之現金，竟又易持有為
    所有，將其中八萬元侵占入己。先後共侵占十九萬五千五百六十七元，嗣於同年
    五月七日，經林瑞榮向全賓公司請求交車，全賓公司始查知上情。
二、案經全賓公司訴請臺灣高雄地方法院檢察署檢察官偵查起訴。
      理      由
一、訊據上訴人即被告甲○○（下稱被告）於本院矢口否認有何業務侵占，辯稱：伊
    收取第一部車之車款後，僅交付全賓公司三十五萬元，未交予公司之八萬元，以
    本票向公司支借；又收取第二部車之車款後，因於同年五月七日，至地檢署報到
    執行另案，原誤以為得易科罰金，然報到執行時，始獲知不得易科罰金，致突然
    入獄，惟入獄前曾將準備易科罰金之十六萬元交予其妹翁玉美，委託其至全賓公
    司處理欠款，因其妹處事不夠積極，而有延遲，況且公司規定車款於八十八年六
    月七日繳回即可，伊並無侵占之犯意云云。惟查：
（一）右揭事實業據告訴人於偵查中坦承：「第二台車有二十八萬元貸款，另外有繳
      回公司九萬元，其他的錢，我拿去花用了」（偵查卷第三五頁）；於原審審理
      中供認：「當初二部車子是賣給林瑞榮，我收取車款後，因我向地下錢莊借錢
      ，無法償還，所以才把車款挪用」（原審卷第十頁）等情不諱，核與告訴人全
      賓公司負責人邱德光指述被告侵占業務上收受客戶之款項等情相符，並有告訴
      人提出會計憑證二份附卷可稽（偵查卷第四二頁至第六五頁）。
（二）又證人林瑞榮於偵查中到庭證稱：「第一部八十八年四月初買的，交錢後才交
      車，第二部八十八年五月六日買的，八十八年五月十四日交車。第一部五十三
      萬元，包含稅金、價款、保險。第二部四十五萬元」，「第一部付現金，甲○
      ○也有簽收」，「第二部二十八萬元向花旗銀行貸款，另外付一筆八萬元，一
      筆四萬元，再刷卡五萬元」（偵查卷第三四頁背面、第三五頁）；證人即被告
      之同事胡家豪亦到庭證稱：「第二台車我經手，第二台車是甲○○打電話請我
      幫忙，在八十八年五月六日，他帶林某來繳九萬元車款。八十八年五月七日早
      上林某打電話來問，車子到了沒，我問公司，公司說只匯進九萬元」（偵查卷
      第三五頁），足見客戶林瑞榮於被告入監執行前，即已將車款繳清。
（三）至被告辯以其收取第一部車之車款後，僅交付全賓公司三十五萬元，未交予公
      司之八萬元，以本票向公司支借云云，雖告訴人表示被告確有簽發本票，該本
      票屆期未兌現等語（本院卷第七十頁），惟該車款既係客戶所交付，被告先行
      挪用，未依規定交回公司，事後再簽發本票，顯與一般借款係雙方先行達成協
      議，始交付款項之情形迥異，是尚難以事後告訴人為保障自己之權益，而與被
      告協商簽發本票，遽認告訴人願意相借，及被告未有侵占。再以被告之妹翁玉
      美到庭證稱：「（甲○○在八十八年五月七日有到高雄地檢署要執行六個月？
      ）他約陳志成一起去，我在旁邊聽到，就要求一起去。後來地檢署說不能罰款
      ，被告就將錢十六萬元交給我，說叫我幫他處理公司的事情。他告訴我他在全
      賓汽車大概還有二十幾萬元的債務，叫我去找全賓汽車。後來我錢拿了，就去
      帶小孩，並打電話給我媽媽，我舅舅說邱董（即告訴人之負責人邱德光）他認
      識，他去處理，但我並沒有把錢交給舅舅等人，到六月初法院寄通知單到家裡
      ．．」等語（本院卷第一Ｏ四頁），顯見被告已將客戶交付之車款挪為己有，
      並準備繳納自己之罰金，因無法易科罰金，始交付其妹翁玉美，已有易持有為
      所有之舉，至為彰顯，自難認被告因入監執行，始無法交回車款。另被告又以
      公司規定車款於八十八年六月七日繳回即可云云，果係屬實，何以告訴人於八
      十八年五月二十八日即提出告訴（詳偵查卷告訴狀）？且縱係如此，被告亦不
      得將該款挪為他用。綜此，被告上開辯解，均難認被告無侵占之意圖，不得採
      為有利之認定。
（四）綜上所陳，被告所辯顯係飾卸之詞，無足採信，事證明確，被告右揭犯行，洵
      堪認定。
二、核被告受僱全賓公司，從事銷售汽車、代收車款及其他費用，為從事業務之人，
    其侵占所持有客戶交付之車款及其他費用之行為，所為係犯刑法第三百三十六條
    第二項之意圖為自己不法之所有，而侵占對於業務上所持有之物罪。被告先後二
    次將收取之車款及其他費用予以侵占挪用，時間緊接，犯罪構成要件相同，顯係
    基於概括犯意為之，應依連續犯之規定論以一罪，並加重其刑。
三、原審認本案事證明確，予以論罪科刑，固非無見，惟被告先後共侵占十九萬五千
    五百六十七元，原判決認定被告另侵占五萬五千元，及被告售予客戶林瑞榮汽車
    價款，因不足繳回公司，而須自行負擔之二萬八千二百十二元，認共侵占二十七
    萬八千七百七十九元。經查，告訴人與被告於本院調查時對帳後，告訴人到庭陳
    稱：「二十七萬多元中其中五萬五千元是陳玉霖的保險費沒有錯，該筆保險費陳
    玉霖是用刷卡付費的，所以被告所積欠公司是二十二萬三千七百七十九元沒有錯
    」（本院卷第八九頁），足認其中五萬五千元係客戶陳玉霖之保險費，且已刷卡
    支付，被告並無侵占；又被告所售予林瑞榮之第二部車，售價為四十五萬元（含
其他費用），其中二十八萬元貸款，九萬元已繳至公司，業如前述證人林瑞榮及
    胡家豪之證述，是被告僅侵占客戶林瑞榮所交付之八萬元，至因不足繳回公司，
    而須自行負擔之二萬八千二百十二元，雖亦為其積欠告訴人之款項，然並無侵占
    何人交付之款項，此部分亦無侵占可言，是原判決容有誤認，被告上訴否認此部
    分侵占犯行，尚非全無理由，自應由本院將原判決撤銷改判。審酌被告前曾於八
    十七年間因業務侵占罪，經本院於八十八年三月二十四日判處有期徒刑六月確定
    ，於八十八年五月七日入監執行前，不思悔改，僅因一時物慾貪念，竟將收取之
    車款、及其他費用侵占挪用，有虧其職守，惟念其事後已與告訴人達成民事上和
    解，有和解書（偵查卷第四一頁）、收款單據（本院卷第七八頁）可參，並已將
    侵占款項返還予告訴人，且獲得告訴人之諒解，迭經告訴人代表人陳明在卷（偵
    查卷第二二頁背面、原審卷第十頁、本院卷第四二頁），態度尚稱良好等一切情
    狀，量處如主文第二項所示之刑，以資懲儆。
據上論結，應依刑事訴訟法第三百六十九條第一項前段、第三百六十四條、第二百九
十九條第一項前段，刑法第五十六條、第三百三十六條第二項，罰金罰鍰提高標準條
例第一條前段，判決如主文。
本案經檢察官朱文彬到庭執行職務。
中    華    民    國     八十九     年       八       月     二十四     日
                              臺灣高等法院高雄分院刑事第三庭
                                  審判長法官  莊秋桃
                                        法官  謝宏宗
                                        法官  魏式璧
右正本證明與原本無異。
不得上訴。
                                      書記官  楊茱宜
中    華    民    國     八十九     年       八       月    二十八      日
附錄：本判決論罪科刑法條：
刑法第三百三十六條第二項：
  對於業務上所持有之物，犯前條第一項之罪者，處六月以上五年以下有期徒刑，得
  併科三千元以下罰金。
                                                                        Ｂ


司法院資訊處製作；財團法人民間司法改革基金會備份。
